臺灣高等法院臺中分院刑事判決　　　　96年度上易字第1009號
上　訴　人
即　被　告　乙○○
上列上訴人因傷害等案件，不服臺灣臺中地方法院96年度易字第
1365號，中華民國96年5月3日第一審判決（起訴案號：臺灣臺中
地方法院檢察署96年度偵字第1275號），提起上訴，本院判決如
下：
    主  文
原判決撤銷。
乙○○以加害生命之事，恐嚇他人致生危害於安全，處有期徒刑
貳月，減為有期徒刑壹月，如易科罰金，以新台幣壹仟元折算壹
日；又以加害生命之事，恐嚇他人致生危害於安全，處有期徒刑
貳月，減為有期徒刑壹月，如易科罰金，以新台幣壹仟元折算壹
日；又傷害人之身體，處有期徒刑參月，減為有期徒刑壹月又拾
伍日，如易科罰金，以新台幣壹仟元折算壹日；又以強暴使人行
無義務之事及妨害人行使權利，處有期徒刑參月，減為有期徒刑
壹月又拾伍日，如易科罰金，以新台幣壹仟元折算壹日。應執行
有期徒刑肆月，如易科罰金，以新台幣壹仟元折算壹日。緩刑肆
年。
    事  實
一、乙○○為丙○○之前夫，二人間具有家庭家庭暴力防治法第
    3條第1款所定前配偶之家庭成員關係。乙○○於民國95年9
    月間，因要求與丙○○復合遭拒絕，心生不滿，竟基於恐嚇
    之犯意，接續於95年9月10日12時6分、95年9月10日23時8分
    、95年9月10日23時42分，以自己所使用之0000000000號行
    動電話門號，傳送「死死死明天就是妳我的死亡之日的開始
    」、「明天我會找朋友到妳家妳最好從此消失」、「我決定
    一命換一命，我還跟妳說明白一點，我以（已）經抱必死的
    決心」等簡訊至丙○○所使用之0000000000號行動電話門號
    ，以此加害生命之事恐嚇丙○○，致生危害於安全；復於95
    年9月22日22時8分，以其女兒所使用之0000000000號行動電
    話門號，傳送「一了百了，妳自由了」等簡訊至丙○○所使
    用之0000000000號行動電話門號，以此加害生命之事恐嚇丙
    ○○，致生危害於安全。
二、乙○○復於95年10月23日上午7時許，騎乘車牌號碼YGD-410
    號重型機車，在臺中縣豐原市○○街，等待丙○○上班途中
    經過該處，於95年10月23日上午7時55分許，乙○○見丙○
    ○之同事張素珍，騎乘車牌號碼YGE-570號重型機車，後載
    丙○○，沿朴子街前來，竟先騎YGD-410號機車在朴子街34
    巷6號前追撞張素珍、丙○○共乘之機車（張素珍並未就機
    車是否毀損部分提出告訴），並基於傷害及使丙○○行無義
    務之事暨妨害其行使權利之強制犯意，徒手強行將丙○○拉
    下機車使其行無義務之事後，隨即毆打丙○○頭部及背部，
    致丙○○因而受有背部瘀挫傷及頸部瘀傷之傷害，繼而強行
    將丙○○身上之背包取走（內有丙○○身分證、健保卡、汽
    車駕照、機車駕照、第一銀行金融卡及現金新臺幣一千多元
    等物品），而妨害丙○○行使對上開物品之所有權後，揚長
    而去。
三、案經丙○○訴由臺中縣警察局豐原分局報告臺灣臺中地方法
    院檢察署檢察官偵查起訴。
    理  由
一、按現行刑事訴訟法為保障被告之反對詰問權，排除具有虛偽
    危險性之傳聞證據，以求實體真實之發見，於該法第159條
    第1項明定被告以外之人於審判外之言詞或書面陳述，除法
    律有規定者外，不得作為證據。又被告以外之人於審判外之
    陳述，雖不符前四條之規定（即刑事訴訟法第159條之1至同
    條之4），而經當事人於審判程序同意作為證據，法院審酌
    該言詞陳述或書面陳述作成時之情況，認為適當者，亦得為
    證據；當事人、代理人或辯護人於法院調查證據時，知有第
    159條第1項不得為證據之情形，而未於言詞辯論終結前聲明
    異議者，視為有前項之同意，刑事訴訟法第159條之5定有明
    文。本件檢察官、被告乙○○並未就卷內證據資料之證據能
    力有所爭執，且迄於言詞辯論終結前，均未主張有刑事訴訟
    法第159條第1項不得為證據之情形，是應認已同意卷內證據
    均得作為證據，且經本院審酌後，認無不適當之情形，應認
    本案調查之卷內證據均有證據能力，合先敘明。
二、訊據上訴人即被告乙○○（以下稱被告）對於傷害之犯行，
    坦承不諱，惟矢口否認有恐嚇及強制之犯行，辯稱：我傳送
    簡訊給告訴人很多次，內容很長，並無恐嚇告訴人之意思，
    告訴人從中攫取部分的內容，且告訴人亦未因此而心生恐懼
    ；我並未拉扯告訴人衣領，只是拉扯其皮包，要將告訴人拉
    下來；而取走告訴人之皮包，係因擔心皮包被他人取走，始
    代為保管，基於保護告訴人的意思，並無使告訴人行無義務
    之事及妨害告訴人行使權利之強制犯意云云。惟查：
  (一)被告傷害之犯行，除據被告自承不諱外，並經告訴人丙○○
    於原審審理時具結證述，證人張素珍於警、偵訊中證述甚明
    。且有行政院衛生署豐原醫院所出具之診斷證明書一紙及告
    訴人受傷照片四張在卷可佐，被告此部分自白與事實相符，
    自堪採信。
  (二)被告恐嚇之犯行，業據告訴人於原審審理時具結證稱：「（
    之前是否對被告提出恐嚇告訴？）是的，我有提出電話簡訊
    ，被告都是用電話簡訊恐嚇我的。（被告打什麼電話恐嚇你
    ？）0000000000號我的電話。被告用我女兒的電話，打我的
    電話。被告都是用我女兒的電話，他之前有用自己的電話，
    我不知道電話號碼，但是後來就沒有了。（本次恐嚇告訴提
    出四通簡訊？）是的。暴龍就是被告，是我設定的，因此來
    電顯示暴龍就是被告打的。‥‥（你在警詢中提到被告電話
    號碼0000000000號、女兒電話號碼0000000000號？）是的，
    我有設定，我有告訴警察。（妳提出四通簡訊，是否是妳提
    出給警察的？）是的。（你接到四通簡訊之後，覺得如何？
    ）我覺得害怕，擔心被告來找我，會對我怎麼樣。我害怕被
    告找我要同歸於盡。（最後一通簡訊提到「一了百了，妳自
    由了」，什麼意思？）我接到簡訊覺得害怕，因為我怕被告
    會採用激烈的方法，可能會讓我的生命結束。一了百了可能
    是要讓我的生命結束。（是否因為之前有三通『死死死明天
    就是你我死亡之日的開始』『你最好從此消失』『我決定一
    命換一命，我還跟妳說明白一點，我以（已）經抱必死的決
    心』，所以你認為第四通簡訊也是要結束你生命的意思？）
    是的。」等語（見原審卷第25至27頁）。且有簡訊照片七張
    附卷可參（見警卷第15至18頁），就上開簡訊內容所提及「
    妳我的死亡之日」、「我決定一命換一命」等語觀之，顯見
    被告並非單純表示自己有輕生念頭，而係一再表達欲同歸於
    盡之意思，依一般社會觀念視之，該文字顯有被告欲先將告
    訴人殺害，再自殺之意涵，足認被告恐嚇告訴人生命之犯意
    。再參酌簡訊內容中所提「明天我會找朋友到妳家妳最好從
    此消失」等語，益見被告意在恐嚇告訴人，而告訴人因此心
    生恐懼，亦經告訴人於原審審理時證述甚詳。
  (三)被告強制之犯行，亦據告訴人於原審審理時具結證稱：「（
    95年10月23日上午7時，是否與張素珍共乘機車？）是的。
    張素珍載我。（被告撞你們機車？）是的。那天早上上班之
    前，因為之前我接到被告簡訊，我覺得害怕，因此找同事載
    我上班。快要到工廠的時候，看到被告在後面，我們二人迴
    轉，想躲開被告。結果被告從後面撞我們，我們在前面，被
    告在後面，被告機車頭撞我們機車後面。我們停下車子，被
    告抓我衣領，把我拉下來。那時候我是跨坐，機車已經停下
    ，快要倒了，我就被被告抓下來。然後被告不知道拿什麼東
    西打我，因為我臉看前面，背向被告，我不確定被告是否拿
    什麼東西打我，我看不到。被告打我很多下，被告用手打我
    背部，還用腳踢我臀部，我倒地之後，被告還繼續打。我倒
    地的時候，張素珍跑步叫人來幫忙，被告看到我老闆快要來
    ，就跑了。被告有先拿走我的皮包。我不知道被告為何拿我
    的皮包。‥‥（被告拿走你皮包的時候，是否經過你的同意
    ？）沒有。我至今不知道他為何拿走我的皮包。‥‥（妳認
    為被告當天是否要搶妳的錢？）應該不是，因為裡面沒有很
    多錢。我不知道被告為何拿走我的皮包。他只是事後說，要
    拿皮包過來拿。可能被告是要我過去吧。」等語（見原審卷
    第28、29頁）。證人張素珍於警詢中證稱：「（於何時？何
    地發生？經過情形請詳述？）我和丙○○是同事，皆住在臺
    中縣東勢鎮，每日皆由丙○○開她的車載我一起上下班，於
    10月23日丙○○在車上告訴我她前夫可能會到公司找她，於
    是我們就將車先停放在我家，再由我騎重機車YGE-570載丙
    ○○一起上班，因我們心想騎機車若遇到她前夫時若遇危險
    要求救比較方便。當我們共乘機車到豐原市○○街79號附近
    時見到丙○○她前夫騎機車在路旁等，我見到時立即騎機車
    掉頭欲躲開時，他騎機車跟在我後方，當我們騎機車到豐原
    市○○街34巷6號前被他跟上，於是他騎機車由我的機車後
    方撞擊我的機車後，他再下車跑向前以手拉住丙○○，丙○
    ○被他拉住時因快跌倒，於是將我抱住，但丙○○仍被他拉
    倒躺在地上，她前夫於是右手持一不明物體並分別以左拳、
    腳等攻擊丙○○的胸部及背部，於是我立即在附近欲找人求
    救，因附近無人於是我立即跑到豐原市○○街79號公司內向
    我老闆連宏謀求救，於是連宏謀騎機車我用跑的跟在他後方
    ，當我們到現場時只見丙○○倒在地上，她前夫早已逃離現
    場。現場丙○○才告訴我說她的皮包皆被她前夫搶走了，她
    的身體很痛，所以我才打119求救。」等語（見警卷第4、5
    頁）；證人張素珍於偵查中具結證稱：「（當天事發經過？
    ）我們在路上時丙○○說她前夫會來找她，就改成由我騎機
    車載她去上班，快到公司時，乙○○在公司前面，看到乙○
    ○時丙○○又跟我說回頭回頭，我就騎進小巷子，結果被乙
    ○○發現，他就騎機車尾隨過來，以機車從旁邊撞一下我機
    車，把丙○○拉下來，然後打她，乙○○右手好像有持一個
    不明的物品打丙○○，後來我去找我老闆求救，再回去時丙
    ○○躺在地上，跟我說皮包被乙○○搶走了。」等語（見偵
    查卷第7、8頁）。被告於原審審理時亦自承證人張素珍所騎
    乘之機車停下時，我將告訴人拉下（見原審卷卷第33頁）。
    足見被告當日確有強行將告訴人拉下機車，並強行將告訴人
    身上之背包取走之行為。以證人張素珍及告訴人在先前遇到
    被告時還掉頭迴轉，之後方又為被告遇上，可見告訴人自始
    即不願與被告碰面，加以被告先前所發之簡訊內容，告訴人
    已生恐懼之心，根本無意與被告見面或交談，被告竟先以機
    車自後衝撞告訴人所騎乘之機車後，復強行拉下告訴人，其
    有使告訴人行無義務之事甚明。又被告於原審審理時亦稱告
    訴人當時意識仍然清楚，且因告訴人公司的人要來了，所以
    其才趕快離開，並將告訴人之皮包帶走等語。則被告在無保
    管告訴人皮包之合法權源，亦未獲得告訴人之同意或授權之
    情形下，貿然取走告訴人之皮包，再由被告嗣後復向告訴人
    表示「要拿皮包過來拿」等語觀之，可見被告確有以強暴方
    法使人行無義務之事及妨害人行使權利之犯意及行為。
  (四)綜上所述，被告所辯均係事後卸責之詞，無可採信，本件事
    證明確，被告犯行均堪以認定。
三、查被告係告訴人之前配偶，二人為家庭暴力防治法第3條第1
    款所定前配偶之家庭成員關係。核被告如犯罪事實欄一先後
    二次所為，均係犯刑法第305條之恐嚇危害安全罪；如犯罪
    事實欄二所為，係犯刑法第277條第1項之普通傷害及第304
    條第1項之強制罪，且上述各罪均屬家庭暴力防治法第2條第
    2項之家庭暴力罪。查被告分別於95年9月10日12時6分、95
    年9月10日23時8分、95年9月10日23時42分以自己所使用之
    0000000000號行動電話門號，傳送「死死死明天就是妳我的
    死亡之日的開始」、「明天我會找朋友到妳家妳最好從此消
    失」、「我決定一命換一命，我還跟妳說明白一點，我以（
    已）經抱必死的決心」等簡訊，至丙○○所使用之00000000
    00號行動電話門號之三次恐嚇行為；及被告於95年10月23日
    強行將告訴人拉下機車，並強行將告訴人身上之背包取走之
    二次強制行為，均係利用同一機會，在同一時段就同一犯罪
    構成事實，本於單一犯意接續進行，以實現一犯罪構成要件
    之單一行為，均為接續犯，應僅各論以單純之一罪。被告所
    犯上開四罪間，犯意各別、罪名有異，應予分論併罰。經查
    中華民國九十六年罪犯減刑條例，於民國96年7月4日經總統
    令公布，於96年7月16日施行，被告犯罪之時間，係在96年4
    月24日以前，且所犯之罪符合該條例所規定得予減刑之情形
    ，應依該條例諭知其宣告刑及減得之刑。原審以被告犯罪事
    證明確，予以論罪科刑，認事用法及量刑，原無不妥之處，
    惟查原判決未及適用中華民國九十六年罪犯減刑條例之規定
    減刑，被告上訴否認犯罪，固無可取，仍應由本院將原判決
    予以撤銷改判。爰審酌被告尚無不良素行，然因告訴人拒絕
    復合，即先後對告訴人恐嚇、傷害及強制等行為，侵害告訴
    人之權利，對告訴人身體、心理所造成之傷害，且於犯罪後
    迄未與告訴人達成和解，賠償告訴人所受損害等一切情狀，
    分別量處如主文第二項所示之刑，並定其應執行之刑，及諭
    知易科罰金之折算標準。末查被告未曾因故意犯罪受有期徒
    刑以上刑之宣告，有臺灣高等法院被告前案紀錄表在卷可稽
    ，而被告已於事後與告訴人達成民事和解，告訴人已經表示
    不願追究之意，被告經此次教訓，當知警惕守法，應無再犯
    之虞，本院認其所宣告之刑，以暫不執行為適當，爰併予宣
    告緩刑四年，以啟自新。
據上論斷，應依刑事訴訟法第369條第1項前段、第364條、第299
條第1項前段，刑法第11條、第277條第1項、第304條第1項、第3
05條、第51條第5款、第41條第1項前段、第74條第1項第1款，中
華民國九十六年罪犯減刑條例第2條第1項第3款、第7條、第9條
，刑法施行法第1條之1第1項、第2項前段，判決如主文。
本案經檢察官甲○到庭執行職務。
中　　華　　民　　國　　96　　年　　7 　　月　　31　　日
            刑事第十一庭  審判長法　官  陳  朱  貴
                                法　官  胡  文  傑
                                法　官  郭  同  奇
上列正本證明與原本無異。
不得上訴。
                                書記官  康  孝  慈
中　　華　　民　　國　　96　　年　　8 　　月　　2　 　日
附錄論罪科刑法條
刑法第277條第1項
傷害人之身體或健康者，處3年以下有期徒刑、拘役或1千元以下
罰金。
刑法第304條第1項
以強暴、脅迫使人行無義務之事或妨害人行使權利者，處3年以
下有期徒刑、拘役或3百元以下罰金。
刑法第305條
以加害生命、身體、自由、名譽、財產之事，恐嚇他人致生危害
於安全者，處2年以下有期徒刑、拘役或3百元以下罰金。
